【裁判字號】    92,易,147
【裁判日期】    920605
【裁判案由】    妨害自由
【裁判全文】
臺灣雲林地方法院刑事判決                          九十二年度易字第一四七號
    公  訴  人  臺灣雲林地方法院檢察署檢察官
    被      告  甲○○
    選任辯護人  李建忠律師
右列被告因家庭暴力妨害自由案件，經檢察官提起公訴（九十二年度偵字第七七號）
，本院判決如左：
    主  文
甲○○無罪。
    理  由
一、公訴意旨略以：被告甲○○為告訴人乙○○之子，二人具有家庭暴力防治法第三
    條第三款之家庭成員關係。因告訴人與被告之母感情不睦，被告因而與告訴人產
    生嫌隙，竟於民國（下同）九十一年十二月六日晚間九時十分許，在雲林縣斗南
    鎮○○○路二十二號前，以兇惡之語氣向正在上開屋內與友人丁○○泡茶之告訴
    人稱：「好膽出來」，待告訴人趕緊將門鎖好並回答：「出來做什麼」，其竟恐
    嚇稱：「你出來我就打你」等語，使告訴人心生畏懼，旋向附近派出所報案，經
    警查獲，認被告涉犯刑法第三百零五條之恐嚇罪嫌等語。
二、按犯罪事實應依證據認定之，無證據不得推定其犯罪事實；又不能証明被告犯罪
    者，應諭知無罪之判決，刑事訴訟法第一百五十四條及第三百零一條第一項分別
    定有明文。又認定事實所憑證據，無論直接證據或間接證據，其為訴訟上證明，
    須於通常一般人，均不致有所懷疑，而得確信其為真實程度者，始得據為有罪認
    定（最高法院七十六年台上字第四九八六號判例意旨參照）。且刑法第三百零五
    條之恐嚇罪，需使他人心生恐懼致生危害於安全為要件。
三、公訴人認被告涉犯上開罪嫌，無非係以告訴人乙○○之指訴及證人丁○○之證詞
    為主要論據。然為被告所否認，並辯稱：被告當天是因為告訴人之鑰匙遺失不能
    回家，被告因而打一支鑰匙要給告訴人，被告不知道會被誤會為要打告訴人等語
    。經查：
（一）被告於上揭時地向告訴人稱：「出來我就打你」等情，業經告訴人指證明確，
      核與證人丁○○之結證情節大致相符，足信屬實。
（二）且被告雖以前詞置辯，然與其先前在本院準備程序時所辯稱：「我那天確實有
      經過我父親的住所（新生三路），那是因為我小孩說爺爺很久沒有看到，我就
      過去看看．．．我看到我父親沒有在裡面，我就去理髮，後來我出來，我父親
      才喊我，我也不知道他喊我做什麼，他喊我的時候我已經在車上，我就開車離
      開，我沒有聽到我父親喊什麼，我有看到我父親在向我揮手，但因為那條路上
      車流量很多，很吵，我不知道他喊什麼，我就離開了。」等語不符；亦與其在
      本院九十二年度家護字第一號聲請通常保護令案件訊問時所辯：「當天我有經
      過，但是我是附近理髮，然後聲請人（告訴人）看到我在那裏，就跑過來對我
      咆哮」等語不符，被告前後所辯情節不一，顯見被告並未為誠實之答辯，其所
      辯情節難認與事實相符，不足採信；並益徵告訴人前揭之指訴情節屬實。
（三）然告訴人於被告四歲時，即有外遇而離家在外與人同居，又長期毆打其妻陳賴
      秀容，直至九十年四月再度毆打陳賴秀容後，經陳賴秀容向本院家事法庭聲請
      核發保護令並提出傷害告訴，告訴人並因此以言詞恐嚇陳賴秀容，陳賴秀容又
      對聲請人提出恐嚇告訴，致告訴人因而經本院以九十年度易字第四三八號傷害
      案件及九十一年度易第一○二號恐嚇案件，分別判處拘役五十日確定，告訴人
      目前只是偶而返回雲林縣斗南鎮○○路四十八號之住處等情，有證人陳賴秀容
      在本院九十二年度家護字第一號之訊問筆錄暨該案民事裁定、九十年度家護字
      第一二六號民事裁定及上開刑事判決在偵查卷可參，足見告訴人在家庭中並非
      單方之家庭暴力受害者，反而是主動施予家庭暴力之加害者。
（四）另參以告訴人身高一百七十二公分、體重八十四公斤，被告身高僅一百五十七
      公分、體重四十六公斤，且兩側髖關節病變合併兩側大腿肌力痿縮及下背肌肉
      無力、長期疼痛，確已達中度肢障之程之事實，業經台灣高等法院台南分院九
      十一年度上訴字第八五八號判決認定屬實，有該刑事判決在偵查卷可佐。並經
      告訴人及被告雙方到庭應訊時，經本院觀察屬實，告訴人不論在體型、健康或
      身分上均較被告為優勢，足以認定。
（五）告訴人於辯護人詰問時雖證稱：「（問：既然被告不能進來，那被告叫你出來
      ，說要打你，你還會怕嗎？答：）會，我現在當庭看到被告就會發抖。」等語
      。然告訴人在本案開庭審理過程中並無發抖之情，且一度在被告陳述意見時，
      中間插話，雙方因而發生爭執等情，為本院親身經歷而明知，並有本院之審理
      筆錄可參，看不出告訴人確實害怕被告之情。況且，告訴人亦自承被告在案發
      當時開車要走時，並向被告稱「好膽麥走」（台語）等語明確。另被告向告訴
      人稱述上開言詞時，只有稍大聲，口氣也沒有很壞之情，亦經證人丁○○結證
      明確。從而，尚難認被告上開言詞已使告訴人心生畏懼。
（六）至於告訴人另指證被告當時尚對其稱：「要打死你」等語，核與證人丁○○之
      結證情節不符，並無證據足證屬實，併此敘明。
四、綜上事證，本件並無証據足以証明被告之言詞已使告訴人心生畏懼，依前揭規定
    意旨，自應為被告無罪之判決。
五、據上論斷，應依刑事訴訟法第三百零一條第一項，判決如主文。
本案經檢察官丙○○到庭執行職務。
中      華      民      國    九十二    年      六      月      五      日
                                         臺灣雲林地方法院刑事第一庭
                                             法  官
右正本證明與原本無異。
如不服本判決，應於送達後十日內，向本院提出上訴狀。（須附繕本）
                                              書記官
中      華      民      國    九十二    年      六      月      五      日


司法院資訊處製作；財團法人民間司法改革基金會備份。
